---
title: "[강의] 실감미디어 UX를 적용한 CE 속성 도출"
subtitle: "" 
Week: 5
format: html
slide-format: revealjs
editor: 
  markdown: 
    wrap: 72
---

[Weekly
content](https://changjunlee.com/teaching/grad_immersive/weekly_2/)

<br>

## 대학원 시절 알았으면 좋았을 것들

-   질문은 처음 생각한 것의 절반 크기로

    -   큰 질문보다 끝낼 수 있는 질문이 훨씬 중요

-   논문은 다 끝난 뒤 쓰는 게 아니라, 쓰면서 설계가 좋아지는 것

    -   서론 초안과 방법론 초안을 빨리 써보는 습관이 중요

-   폴더 정리, 파일명 규칙, 분석 로그, 코드 정리, 자주 쓰는 프롬프트
    등은 초반에

    -   나중에 기억이 아니라 기록이 연구를 살릴 수 있음

-   지도교수와의 미팅은 ‘질문 3개 + 선택지 2개 + 내 추천안 1개’로.

    -   “어떻게 할까요?” 는 되려 편하게 가는 길이 아님

-   완벽한 하루보다 반복 가능한 한 주 (Daily Grinding)

    -   대학원은 스퍼트보다 마라톤

<bR>

## 한 번에 통과하는 IRB

-   **IRB가 보는 것**

    -   연구 목적

    -   연구 대상자

    -   모집 방식

    -   동의 절차

    -   예상 위험과 불편

    -   보상

    -   개인정보/민감정보 처리

    -   데이터 저장·폐기 방식

<br>

-   **연구계획서의 기본 문장 구조**

    -   누가, 어떤 절차에 참여하고,
    -   어떤 위험이 있고,
    -   그 위험을 어떻게 줄이며,
    -   수집된 자료를 어떻게 관리하는가

<br>

-   **자주 막히는 포인트**

    -   예상치 못한 행정 포인트 (생각보다 오래 걸리고 반려 많음)

    -   모집 공고는 자율 참여처럼 보이는데 실제로는 권력관계가 있는 경우

    -   이름, 학번, 이메일 등 불필요한 식별정보를 과하게 받는 경우

    -   데이터 보관 계획이 너무 모호한 경우

    -   철회 가능성, 중도 중단 절차가 빠진 경우

    -   보상이 지나치게 커서 사실상 압박이 되는 경우

<br>

## 논문의 구성: 서론-문헌고찰-방법론-결과-토론-결론

| Chapter | 답하는 질문 | 핵심 역할 |
|-----------------|--------------------------|-----------------------------|
| 서론 | 왜 이 연구가 중요한가? | 문제 제기, 연구 질문, 기여 |
| 문헌고찰(2장) | 지금까지 무엇이 알려져 있고 무엇이 비어 있는가? | 선행연구 정리, gap 제시, 이론적 위치 잡기 |
| 방법론 | 그 질문을 어떻게 검증했는가? | 자료, 표본, 설계, 변수, 절차, 분석전략 |
| 결과 | 실제로 무엇이 나왔는가? | 해석보다 사실 보고 중심 |
| 토론 | 이 결과가 무엇을 의미하는가? | 이론적 의미 (2장에서 다룬 내용들이 결과와 함께 다시 다루어져야 함), 실무적 함의, 한계 |
| 결론 | 결국 무엇을 남기는가? | 가장 짧고 강한 take-away |

<br>

## Conjoint 실험 설문 설계

> 콘조인트는 “중요한 변수를 다 넣는 방법”이 아니라 “선택의 trade-off를
> 설계하는 방법”

-   **속성(attribute)**: 선택 대상을 구성하는 차원

<!-- -->

-   **수준(level)**: 각 속성이 가질 수 있는 값

<!-- -->

-   **프로파일(profile/card)**: 여러 속성 수준이 조합된 하나의 대안

<!-- -->

-   **choice task**: 응답자가 여러 대안 중 하나를 고르는 문제

<bR>

**“대학원생이 선호하는 연구방법 워크숍 프로그램”**

속성과 수준을 예로 들면:

-   **수업 방식**: 대면 / 온라인 / 하이브리드

-   **수업 길이**: 2주 / 4주 / 8주

-   **비용**: 무료 / 5만원 / 10만원

-   **제공 내용**: 이론 중심 / 실습 중심 / 논문 작성 중심

이 경우 가능한 전체 조합은 3 × 3 × 3 × 3 = **81개 프로파일**. 이걸 다
보여줄 수 없으므로 fractional/orthogonal design으로 줄이는 것.
`conjoint::caFactorialDesign()`는 full or fractional factorial design을
만들고 orthogonal design도 반환할 수 있음.

<bR>

```{r}
# install.packages("conjoint")
library(conjoint)

# 속성 수준 정의
profiles <- expand.grid(
  Mode   = c("Face", "Online", "Hybrid"),
  Length = c("2weeks", "4weeks", "8weeks"),
  Cost   = c("Free", "50k", "100k"),
  Focus  = c("Theory", "Practice", "Writing")
)

# 전체 조합 확인
nrow(profiles)   # 81
head(profiles)

# 직교/축약 설계 생성
set.seed(123)
design_orth <- caFactorialDesign(profiles, type = "orthogonal")

design_orth
nrow(design_orth)
```

<br>

`AlgDesign::optFederov()`는 Federov exchange algorithm을 이용해
exact/approximate optimal design을 계산

```{r}
# install.packages("AlgDesign")
library(AlgDesign)

cand <- gen.factorial(levels = c(3,3,3,3),
                      factors = "all",
                      varNames = c("Mode", "Length", "Cost", "Focus"))

head(cand)
nrow(cand)  # 81

set.seed(123)
des_opt <- optFederov(~ Mode + Length + Cost + Focus,
                      data = cand,
                      nTrials = 12)

des_opt$design
```

<br>

### 카드 배치 원칙

1.  한 응답자에게 너무 많은 카드를 주지 말 것

2.  choice set당 대안 수를 일정하게 유지할 것

3.  순서를 랜덤화하거나 버전을 나눌 것

4.  지배적(dominant) 카드만 반복되지 않게 점검할 것

5.  파일럿으로 인지 부담을 확인할 것

<br>

**12개 카드를 4개 choice task로 나누기**

```{r}
design_cards <- des_opt$design

design_cards$card_id <- 1:nrow(design_cards)

design_cards

# 단순 예시: 3개씩 묶어서 4개 task 생성
design_cards$task <- rep(1:4, each = 3)

design_cards
```

<br>
